臺灣臺南地方法院刑事判決　　　　　　　96年度易字第1243號
公　訴　人　臺灣臺南地方法院檢察署檢察官
被　　　告　戊○○
　　　　　　甲○○
　　　　　　　　　　（另案於台灣台南看守所執行）
上列被告等因竊盜案件，經檢察官提起公訴（九十六年度偵字第
一０九０八、一０六七二號），本院並判決如下：
    主  文
戊○○分別共同犯如附表壹編號壹、貳、伍、陸所示之竊盜罪；
又分別犯如附表壹編號、肆所示之竊盜罪，均累犯，各處有期
徒刑肆月。應執行有期徒刑壹年拾月。
戊○○被訴如附表所示之竊盜部分，均無罪。
甲○○分別共同犯如附表貳所示之竊盜罪，各處有期徒刑月，
如易科罰金，均以新臺幣壹仟元折算壹日。應執行有期徒刑伍月
，如易科罰金，以新臺幣壹仟元折算壹日。
甲○○被訴如附表肆所示之竊盜部分，無罪。
    事  實
一、戊○○前於民國九十二年間，因違反毒品危害防制條例案件
    ，經本院以九十二年營簡字第二八九號判決，判處有期徒刑
    四月確定；又因違反毒品危害防制條例案件，經本院分別以
    九十三年度訴字第九九號及九十三年度訴字第六三八號判決
    ，分別判處有期徒刑八月、六月及一年，並定應執行有期徒
    刑二年確定，上開徒刑接續執行，甫於九十五年八月十一日
    縮刑期滿執行完畢。詎其仍不知悔改，竟基於意圖為自己不
    法所有之犯意，或獨自一人，或與姓名、年籍不詳綽號「阿
    凱」之成年人，或與甲○○，共同基於為自己不法所有之犯
    意聯絡，先後於附表一所示時間、地點，徒手竊得如附表一
    所示之物。嗣於九十六年七月九日上午十時十分許為警查獲
    ，並扣得不鏽鋼桌一個、不鏽鋼桶一個（業經發還被害人丁○○）。
二、案經臺南縣警察局佳里分局報請臺灣臺南地方法院檢察署檢
    察官偵查起訴。
    理  由
壹、有罪部分：
  一、上開犯罪事實，迭據被告戊○○、被告甲○○於警詢、偵
      查及本院審理時坦承不諱，核與被害人子○○、辛○○、
      庚○○、癸○○、乙○○、丁○○等人於警詢及偵查中之
      指訴情節相符，復有臺南縣警察局佳里分局西港分駐所扣
      押筆錄一份及贓物認領保管單一張在卷可稽（見警卷第七
      五至八十頁），是被告戊○○、甲○○上開自白與事實相
      符，堪以採信。本案事證已臻明確，被告戊○○、甲○○
      犯行均堪認定，自應依法論科。
  二、核被告二人所為，均犯刑法第三百二十條第一項之普通竊
      盜罪（被告戊○○於附表一編號二所為竊盜部分，於本院
      準備程序時，經公訴人當庭追加，其與姓名、年籍不詳、
      綽號「阿凱」之成年人共同竊盜）。又被告戊○○於附表
      一編號一、二所示之犯行及附表一編號四、五竊盜犯行，
      分別與姓名、年籍不詳綽號「阿凱」及被告甲○○，有犯
      意聯絡及行為分擔，應論以刑法第二十八條之共同正犯。
      再被告二人分別所犯如附表一、二所示各罪間，犯意各別
      ，行為互殊，應分論併罰。另被告戊○○有如事實欄所述
      之前案科刑及執行紀錄，有卷附臺灣高等法院被告前案紀
      錄表可按，其受有期徒刑之執行完畢，五年以內故意再犯
      有期徒刑以上之本案竊盜罪，為累犯，應依刑法第四十七
      條第一項規定加重其刑。爰審酌被告二人正值青壯之年，
      具有完全謀生能力，不思正當努力工作營生，竟因缺錢花
      用，意圖不勞而獲，隨意竊取他人財物，法治觀念淡薄，
      ，兼衡渠等所竊得之財物價值不多，及犯罪後坦承犯行，
      尚有悔意等一切情狀，分別量處如主文所示之刑，並定應
      執行之刑。至於扣案切割器一台，乃被告戊○○父親所有
      之物，業據被告戊○○於本院審理時陳明在卷（見本院卷
      第六八頁），且查無證據可認該扣案物，係被告戊○○所
      有供本件犯罪所用之物，自無庸諭知沒收，附此敘明。
  三、末查，公訴意旨另以被告戊○○、甲○○，因染上吸毒惡
      習，且無工作習慣，致為本件竊盜犯行，所得財物變賣後
      供購買毒品施用，為了導正二人惡習，應諭知於刑之執行
      前令入勞動場所強制工作等語。惟按保安處分係針對受處
      分人將來之危險性所為之處置，以達教化、治療之目的，
      為刑罰之補充制度。我國現行刑法採刑罰與保安處分雙軌
      制，係在維持行為責任之刑罰原則下，為協助行為人再社
      會化之功能，以及改善行為人潛在之危險性格，期能達成
      根治犯罪原因、預防犯罪之特別目的。是保安處分中之強
      制工作，旨在對嚴重職業性犯罪及欠缺正確工作觀念或無
      正常工作因而犯罪者，強制其從事勞動，學習一技之長及
      正確之謀生觀念，使其日後重返社會，能適應社會生活。
      又竊盜犯贓物犯保安處分條例第三條第一項規定：十八歲
      以上之「竊盜犯」、贓物犯，有犯罪之習慣者，得於刑之
      執行前，令入勞動場所強制工作。另刑法第九十條第一項
      亦規定：有犯罪之習慣或因遊蕩或懶惰成習而犯罪者，得
      於刑之執行完畢或赦免後，令入勞動場所，強制工作。即
      均係本於保安處分應受比例原則之規範，使保安處分之宣
      告，與行為人所為行為之嚴重性、行為人所表現之危險性
      及對於行為人未來行為之期待性相當之意旨而制定，而由
      法院視行為人之危險性格，決定應否令入勞動處所強制工
      作，以達預防之目的（最高法院九十五年度台上字第四六
      一五號判決意旨參照）。查被告戊○○前於九十五年間，
      因竊盜案件，固經本院以九十五年度簡字第三二九八號判
      決，判處有期徒刑三月確定，惟其竊盜財物價值尚屬輕微
      ，並無其他積極證據可以證明被告有犯竊盜罪之習慣，且
      被告戊○○於本院審理時亦供稱：「伊係因家裡困苦才犯
      竊盜案件，並非為了要購買毒品」等語，且查無證據證明
      被告戊○○犯本件竊盜所得係供購買毒品施用，是本院爰
      認處以如主文所示之刑，已可達懲治之效，毋庸併宣告於
      刑之執行前令入勞動場所強制工作之必要；另被告甲○○
      本件所竊取財物價值非高，衡情尚難科以一年以上之有期
      徒刑，而依竊盜犯贓物犯保安處分條例第二條第四項：「
      應執行之刑未達一年以上者，不適用本條例」之規定，本
      件即無從適用該條例宣告被告強制工作。是公訴人請求本
      院併依該條例宣告被告二人強制工作，難謂有據，併此敘
      明。
貳、無罪部分：
  一、公訴意旨另以：（一）九十六年七月二日凌晨一時許，被
      告戊○○在臺南市○○路○段四六六號鎮安宮竊取被害人
      丑○○管理的七支ㄇ型不鏽鋼管（如附表三編號一）。（
      二）九十六年七月七日凌晨二時許，被告戊○○在臺南縣
      佳里鎮建南里果菜市場，竊取被害人所有不鏽鋼桌二個（
      如附表三編號二）。（三）九十六年七月七日凌晨三時許
      ，被告戊○○在同一地點，竊取被害人丙○○所有之不鏽
      鋼桌一個（如附表三編號三）。（四）九十六年六月二十
      八日凌晨一時許，被告甲○○與被告戊○○在水仙宮市場
      ，共同竊取被害人癸○○所有不鏽鋼桌一個（如附表四）
      。因認被告戊○○、被告甲○○上開所為，另涉犯刑法第
      三百二十條第一項竊盜罪嫌等語。
  二、按犯罪事實應依證據認定之，無證據不得認定犯罪事實，
      又不能證明被告犯罪，應諭知無罪之判決；刑事訴訟法第
      一百五十四條及第三百零一條第一項分別定有明文。又刑
      事訴訟法第一百六十一條已於九十一年二月八日修正公布
      ，其第一項規定：檢察官就被告犯罪事實應負舉證責任，
      並指出證明之方法，因此檢察官對於起訴之犯罪事實，應
      負提出證據及說服之實質舉證責任，倘所提出之證據不足
      為被告有罪之積極證明，或其指出證明之方法，無從說服
      法院以形成被告有罪之心證，基於無罪推定之原則，自應
      為被告無罪判決之諭知（最高法院九十二年度台上字第一
      二八號判例意旨參照）。
  三、公訴意旨認被告戊○○、被告甲○○涉犯上開竊盜犯行，
      無非以被告戊○○、被告甲○○於警局及偵查中自白、被
      害人丑○○、己○○、丙○○、癸○○於警局及偵查中之
      指訴等資為論據。訊據被告戊○○、被告甲○○均否認有
      公訴人所指上開犯行，被告戊○○辯稱：「伊製作偵訊筆
      錄時因為毒　癮發作，人不太正常，所以講話不太正確，
      九十六年七月二日及九十六年七月七日並無至該處竊盜」
      等語；被告甲○○則辯稱：「九十六年六月二十八日那次
      ，確實有與戊○○至案發現場，但伊只坐在車上沒有下車
      ，不知道戊○○是要去偷東西，伊等到戊○○將竊得不鏽
      鋼桌拿去賣，才知道他去竊盜」等語。經查：
  （一）被告戊○○固於警詢及偵查中坦承伊於附表三所示之竊
        盜犯行云云，然其於本院審理時翻異前詞否認犯行，又
        被告戊○○此部分所涉犯之竊盜犯行，並無任何扣案贓
        物可資參佐，亦無收購被告戊○○所竊贓物之證人出面
        指證，且依被害人丑○○、己○○、丙○○於警詢及偵
        查中所指，皆係陳述遭竊何物，並證稱：「並無見到何
        人偷竊」等語（見九十六年度偵字第一０六二七號卷第
        十五頁），可知上開被害人等僅知道其所有財物遭竊，
        然均未親眼目睹係被告戊○○所行竊，是公訴意旨所指
        被告戊○○涉犯上開竊盜犯行，除被告戊○○之上開瑕
        疵自白外，無其他證據可資查證，依上說明，自無從僅
        憑被告戊○○之瑕疵自白即遽為論罪，此部分依法自應
        為被告戊○○無罪之諭知。
  （二）按共同正犯在犯意聯絡範圍內之行為，固應同負全部責
        任。然共犯除共同實行犯罪行為者外，其就他人之行為
        負共犯之責者，以有意思聯絡為要件，若事前並未合謀
        ，實行犯罪行為之際，又係出於行為者獨立之意思，或
        超越原計畫之範圍者，即不負共犯之責（最高法院九十
        六年度台上字第三０八五號判決意旨可參）。查被告甲○○固於警詢中供承其與被告戊○○共犯如附表四所示
        之竊盜犯行云云，惟其於本院審理時已翻異前詞，此與
        證人即共同被告戊○○於本院審理時具結證稱：「（問
        ：甲○○跟你去水仙宮市場偷東西幾次？）兩次；（問
        ：甲○○去的時候都是坐在車上，還是有下車？）兩次
        都是坐在車上；（問：甲○○是否知道你搬的白鐵桌子
        是偷來的？）他事後才知道；（問：你既然不在水仙宮
        市場做生意，甲○○看到你在水仙宮市場搬不鏽鋼桌子
        ，怎麼會不知道你是在偷東西？）當時我也是臨時起意
        ，甲○○不知道我要去做什麼，因為我事先沒有跟她說
        ，是事後聊天才講到的」等語（見本院卷第六二、六三
        頁），互核相符，可證被告甲○○就被告戊○○於附表
        四（即附表一編號四）之竊盜犯行，事前並未合謀，被
        告戊○○實行該竊盜犯罪行為之際，又係出於被告戊○○獨立之意思，此外，復查無其他證據可資認定被告甲○○與被告戊○○就附表四所示之竊盜犯行，具有共同
        犯意聯絡或行為分擔，揆諸前揭判決意旨，自難論以被
        告甲○○之共同竊盜罪責，此部分依法亦應為被告甲○○無罪之諭知。
據上論斷，依刑事訴訟法第二百八十四條之一、第二百九十九條
第一項前段、第三百零一條第一項，刑法第二十八條、第三百二
十條第一項、第四十七條第一項、第四十一條第一項前段，判決
如主文。
本案經檢察官壬○○到庭執行職務。
中　　華　　民　　國　　96　　年　　12　　月　　18　　日
　　　　　　　　　刑事第三庭    法　官　張銘晃
以上正本證明與原本無異。
如不服本判決應於收受本判決後10日內向本院提出上訴書狀，並
應敘述具體理由。如未敘述上訴理由者，應於上訴期間屆滿後20
日內向本院補提理由書狀（均須按他造當事人之人數附繕本）「
切勿逕送上級法院」。
　　　　　　　　　　　　　　　　書記官  陳慧玲
中　　華　　民　　國　　96　　年　　12　　月　　18　　日
┌───────────────────────────────────┐
│附表一：                                                              │
├──┬────┬────┬───┬─────┬────┬───────┤
│編號│犯    罪│犯    罪│被害人│竊得財物  │行為人數│宣    告    刑│
│    │時    間│地    點│      │          │        │              │
├──┼────┼────┼───┼─────┼────┼───────┤
│ １ │96年5月 │臺南縣善│子○○│鋁製廚具大│與姓名、│有期徒刑肆月  │
│    │26日上午│化鎮進學│      │皿盆14個、│年籍不詳│              │
│    │6時許   │路69號  │      │鋁製酒精爐│綽號「阿│              │
│    │        │        │      │41個      │凱」之成│              │
│    │        │        │      │          │年人共同│              │
│    │        │        │      │          │犯之    │              │
├──┼────┼────┼───┼─────┼────┼───────┤
│ ２ │96年5月 │臺南市育│辛○○│鋁製廚具大│同上    │同上          │
│    │27日上午│德一街32│      │皿6個、快 │        │              │
│    │9時30分 │7巷口   │      │速爐3組、 │        │              │
│    │許      │        │      │烤架1組、 │        │              │
│    │        │        │      │鐵灶6個、 │        │              │
│    │        │        │      │鐵鼎5個、 │        │              │
│    │        │        │      │塑膠大皿1 │        │              │
│    │        │        │      │個        │        │              │
├──┼────┼────┼───┼─────┼────┼───────┤
│ ３ │96年6月 │臺南市中│庚○○│不鏽鋼桌2 │獨自一人│同上          │
│    │27日凌晨│西區水仙│      │個        │        │              │
│    │2時許   │宮市場  │      │          │        │              │
├──┼────┼────┼───┼─────┼────┼───────┤
│ ４ │96年6月 │臺南市中│癸○○│不鏽鋼桌1 │同上    │同上          │
│    │28日凌晨│西區水仙│      │個        │        │              │
│    │1時許   │宮市場  │      │          │        │              │
├──┼────┼────┼───┼─────┼────┼───────┤
│ ５ │96年7月6│臺南縣西│乙○○│不鏽鋼桌3 │與被告方│同上          │
│    │日0時許 │港鄉零售│      │個        │淑燕共同│              │
│    │        │市場    │      │          │犯之    │              │
├──┼────┼────┼───┼─────┼────┼───────┤
│ ６ │96年7月9│臺南縣佳│丁○○│不鏽鋼桌1 │同上    │同上          │
│    │日凌晨1 │里鎮建南│      │個、不鏽鋼│        │              │
│    │時許    │里果菜市│      │桶1個     │        │              │
│    │        │場      │      │          │        │              │
└──┴────┴────┴───┴─────┴────┴───────┘
┌───────────────────────────────────┐
│附表二：                                                              │
├──┬────┬────┬───┬─────┬────┬───────┤
│編號│犯    罪│犯    罪│被害人│竊得財物  │行為人數│宣    告    刑│
│    │時    間│地    點│      │          │        │              │
├──┼────┼────┼───┼─────┼────┼───────┤
│ １ │96年7月6│臺南縣西│乙○○│不鏽鋼桌3 │與被告郭│有期徒刑月  │
│    │日0時許 │港鄉零售│      │個        │晉男共同│              │
│    │        │市場    │      │          │犯之    │              │
├──┼────┼────┼───┼─────┼────┼───────┤
│ ２ │96年7月9│臺南縣佳│丁○○│不鏽鋼桌1 │同上    │同上          │
│    │日凌晨1 │里鎮建南│      │個、不鏽鋼│        │              │
│    │時許    │里果菜市│      │桶1個     │        │              │
│    │        │場      │      │          │        │              │
└──┴────┴────┴───┴─────┴────┴───────┘
┌───────────────────────────┐
│附表三：                                              │
├──┬────┬────┬───┬─────┬────┤
│編號│時    間│地    點│被害人│失竊財物  │備    註│
├──┼────┼────┼───┼─────┼────┤
│ １ │96年7月2│臺南市長│丑○○│ㄇ型不鏽鋼│無罪    │
│    │日凌晨1 │溪路3段 │      │管7支     │        │
│    │時許    │466號鎮 │      │          │        │
│    │        │安宮    │      │          │        │
├──┼────┼────┼───┼─────┼────┤
│ ２ │96年7月7│臺南縣佳│己○○│不鏽鋼桌2 │同上    │
│    │日凌晨2 │里鎮建南│      │個        │        │
│    │時      │里果菜市│      │          │        │
│    │        │場      │      │          │        │
├──┼────┼────┼───┼─────┼────┤
│ ３ │96年7月7│同上    │丙○○│不鏽鋼桌1 │同上    │
│    │日凌晨3 │        │      │個        │        │
│    │時許    │        │      │          │        │
│    │        │        │      │          │        │
└──┴────┴────┴───┴─────┴────┘
┌───────────────────────────┐
│附表四：                                              │
├──┬────┬────┬───┬─────┬────┤
│編號│時    間│地    點│被害人│失竊財物  │備    註│
├──┼────┼────┼───┼─────┼────┤
│ １ │96年6月 │臺南市中│癸○○│不鏽鋼桌1 │無罪    │
│    │28日凌晨│西區水仙│      │個        │        │
│    │1時許   │宮市場  │      │          │        │
└──┴────┴────┴───┴─────┴────┘
附錄本案論罪科刑法條之依據:
刑法第320條
意圖為自己或第三人不法之所有，而竊取他人之動產者，為竊盜
罪，處 5 年以下有期徒刑、拘役或 5 百元以下罰金。
意圖為自己或第三人不法之利益，而竊佔他人之不動產者，依前
項之規定處斷。
前二項之未遂犯罰之。
